臺灣士林地方法院民事裁定
111年度消債職聲免字第7號
債  務  人  徐瀚挺  
代  理  人  滕孟豪律師(法扶律師)
上列當事人聲請免責事件，經本院裁定終止清算程序確定，裁定
如下：
    主  文
債務人徐瀚挺應予免責。
    理  由
一、按法院為終止或終結清算程序之裁定確定後，除別有規定外
    ，應以裁定免除債務人之債務，消費者債務清理條例（下稱
    消債條例）第132條定有明文。又法院裁定開始清算程序後
    ，債務人有薪資、執行業務所得或其他固定收入，扣除自己
    及依法應受其扶養者所必要生活費用之數額後仍有餘額，而
    普通債權人之分配總額低於債務人聲請清算前2年間，可處
    分所得扣除自己及依法應受其扶養者所必要生活費用之數額
    者，法院應為不免責之裁定。但債務人證明經普通債權人全
    體同意者，不在此限，復為消債條例第133條所明定。另債
    務人有下列各款情形之一者，法院應為不免責之裁定。但債
    務人證明經普通債權人全體同意者，不在此限：一、於7年
    內曾依破產法或本條例規定受免責。二、故意隱匿、毀損應
    屬清算財團之財產，或為其他不利於債權人之處分，致債權
    人受有損害。三、捏造債務或承認不真實之債務。四、聲請
    清算前2年內，因消費奢侈商品或服務、賭博或其他投機行
    為，所負債務之總額逾聲請清算時無擔保及無優先權債務之
    半數，而生開始清算之原因。五、於清算聲請前1年內，已
    有清算之原因，而隱瞞其事實，使他人與之為交易致生損害
    。六、明知已有清算原因之事實，非基於本人之義務，而以
    特別利於債權人中之一人或數人為目的，提供擔保或消滅債
    務。七、隱匿、毀棄、偽造或變造帳簿或其他會計文件之全
    部或一部，致其財產之狀況不真確。八、故意於財產及收入
    狀況說明書為不實之記載，或有其他故意違反本條例所定義
    務之行為，致債權人受有損害，或重大延滯程序；債務人有
    前條各款事由，情節輕微，法院審酌普通債權人全體受償情
    形及其他一切情狀認為適當者得為免責之裁定，消債條例第
    134條及第135條亦有明文。
二、經查：
㈠、本件債務人徐瀚挺於民國108年8月27日依消債條例第151條第
    1項規定向臺灣臺北地方法院（下稱臺北地院）聲請調解，
    經臺北地院裁定移送本院，嗣因調解不成立，債務人於調解
    不成立20日內即108年12月20日聲請更生，依消債條例第153
    條之1第2項規定，以其調解之聲請視為更生之聲請，經本院
    以109年度消債更字第6號裁定自109年6月19日17時起開始更
    生程序，嗣債務人未依限提出更生方案，本院復以109年度
    消債清字第130號裁定自109年12月16日17時起開始清算程序
    ，於債務人清算財團之財產分配完結後，本院於110年2月14
    日裁定終結清算程序確定等情，業經調閱臺北地院108年度
    司消債調字第688號更生事件調解卷、本院108年度司消債調
    字第438號消費者債務清理事件卷、109年度消債更字第6號
    更生事件卷、109年度司執消債更字第118號更生事件卷、10
    9年度消債清字第130號清算事件卷、109年度司執消債清字
    第75號清算事件卷等卷宗查核無訛。是依首揭規定，本院應
    依職權裁定是否免除債務人之債務。
㈡、經本院函詢各債權人陳述意見，新加坡商艾星國際有限公司
    台灣分公司、滙誠第二資產管理股份有限公司具狀表示由本
    院依職權為裁定，華南商業銀行股份有限公司、台北富邦商
    業銀行股份有限公司、國泰世華商業銀行股份有限公司、台
    新國際商業銀行股份有限公司、中國信託商業銀行股份有限
    公司、長鑫資產管理股份有限公司、良京實業股份有限公司
    均表示不同意債務人免責，元大國際資產管理股份有限公司
    則未具狀及到庭表示意見。
㈢、經查，債務人自109年12月16日17時起開始清算程序，其於10
    9年12月至111年5月間從事保全工作，每月薪資均約為2萬7,
    000元，業據債務人陳述在卷（見本院卷第67頁、第77頁）
    ），並有債務人勞保/職保被保險人投保資料表、110年度綜
    合所得稅各類所得資料清單在卷可佐（見本院卷第69頁至第
    70頁、第72頁），故自本院裁定開始清算程序起至本院為訊
    問時，債務人每月平均薪資收入為2萬7,000元，應堪認定。
    又債務人現租屋居住於新北市汐止區，而110年度新北市每
    人每月最低生活費1萬5,600元之1.2倍為1萬8,720元（計算
    式：15,600×1.2＝18,720），債務人亦同意以前開標準計算
    生活費（見本院卷第77頁），且債務人尚須負擔母親之扶養
    費1萬8,720元（見本院卷第77頁），是以，債務人自裁定開
    始清算程序後，雖有固定收入，然扣除自己必要生活費用及
    扶養費之數額後已無餘額（計算式：27,000－18,720－18,720
    ＝-10,440），核與消債條例第133條前段規定應為不免責裁
    定之要件不符。
㈣、債權人華南商業銀行股份有限公司、台北富邦商業銀行股份
    有限公司、國泰世華商業銀行股份有限公司、台新國際商業
    銀行股份有限公司、中國信託商業銀行股份有限公司、長鑫
    資產管理股份有限公司、良京實業股份有限公司雖主張債務
    人有消債條例第133條、第134條各款等不免責事由，惟未提
    出任何證據以為證明，而本院依職權調查結果，亦無此部分
    事證可資證明，自無從認定債務人有前揭規定所定之不免責
    事由。
三、綜上所述，債務人經法院終止清算程序之裁定確定後，本院
    依消債條例第136條規定通知全體無擔保債權人就債務人是
    否應予免責乙節以書面及到場陳述意見，其等雖表示反對債
    務人免責，並主張債務人有消債條例第133條及第134條各款
    不免責事由，但經本院調查結果，並審酌債務人收入及支出
    狀況，與其積欠債務之內容、原因等情，認債務人並無前揭
    條文各款所定之情事，依上說明，應為免責之裁定。
四、爰裁定如主文。
中　　華　　民　　國　　111 　年　　6 　　月　　29　　日
                    民事第三庭　法  官  林靖淳
以上正本係照原本作成。
如對本裁定抗告，應於裁定送達後10日內向本院提出抗告狀，並
繳納抗告費新臺幣1,000 元。
中　　華　　民　　國　　111 　年　　6 　　月　　29　　日
                                書記官  洪忠改